臺灣橋頭地方法院刑事判決　
111年度金簡上字第79號
上  訴  人  臺灣橋頭地方檢察署檢察官
被      告  蔡仁福


            康秀馨



上列上訴人因被告違反洗錢防制法等案件，不服本院橋頭簡易庭
於中華民國111年5月26日111年度金簡字第155號所為第一審簡易
判決（聲請簡易判決處刑案號：111年度偵字第131號、111年度
偵字第638號、111年度偵字第3471號），提起上訴，並經移送併
辦（111年度偵字第9388號、111年度偵字第9389號、111年度偵
字第9390號、111年度偵字第10082號），本院管轄之第二審合議
庭判決如下：
    主  文
原判決撤銷。
蔡仁福幫助犯洗錢防制法第十四條第一項之洗錢罪，處有期徒刑
伍月，併科罰金新臺幣壹萬元，罰金如易服勞役，以新臺幣壹仟
元折算壹日。
康秀馨幫助犯洗錢防制法第十四條第一項之洗錢罪，處有期徒刑
陸月，併科罰金新臺幣貳萬元，罰金如易服勞役，以新臺幣壹仟
元折算壹日。未扣案之犯罪所得新臺幣伍萬元沒收，於全部或一
部不能沒收或不宜執行沒收時，追徵其價額。
    事  實
一、蔡仁福、康秀馨雖均預見提供金融機構帳戶之存摺、提款卡
    （含密碼）及網路銀行帳號、密碼予他人使用，可能幫助掩
    飾、隱匿他人犯罪所得或幫助他人遂行詐欺取財犯行，仍不
    違背渠等本意，而基於幫助掩飾、隱匿特定犯罪所得去向及
    幫助詐欺取財之不確定故意，先於民國110年8月10日，由蔡
    仁福、康秀馨2人同赴中國信託商業銀行（下稱中信銀行）
    ，申請補發蔡仁福名下帳號000-000000 000000號帳戶（下
    稱蔡仁福中信帳戶）提款卡，並開通網路銀行，復於同年月
    12日，前往中信銀行申請線上約定轉入帳號。嗣於同年月12
    日至16日間某日，再由康秀馨前往高雄市梓官區中正路某統
    一超商，將上開蔡仁福中信帳戶之存摺、提款卡（含密碼）
    及抄有網路銀行帳號、密碼之紙條，以新臺幣（下同）5萬
    元代價，出賣交付予某真實姓名年籍不詳、綽號「員仔」或
    「凱」之成年人使用，而容任綽號「員仔」或「凱」之成年
    人及所屬詐騙集團使用蔡仁福中信帳戶資料遂行犯罪及作為
    該詐騙集團成員掩飾、隱匿上開犯罪所得財物去向及所在之
    用。嗣該真實姓名年籍不詳、綽號「員仔」或「凱」之成年
    人與其所屬詐騙集團取得蔡仁福中信帳戶資料後，即共同意
    圖為自己不法所有而基於詐欺取財及洗錢之犯意聯絡，分別
    於附表編號1至8所示詐欺時間，以附表編號1至8所示詐騙手
    法，詐騙附表「告訴人/被害人」欄所示之人（即告訴人蘇
    玫陵、林意翔、趙子婷、紀宏承、江玲慧、卓筱喻及被害人
    趙家珩、呂鳳珠共8人），致其等分別陷於錯誤，而於附表
    編號1至8所示匯款時間，匯款如附表編號1至8所示金額至蔡
    仁福中信帳戶內，旋遭該詐騙集團成員提領一空，而以此方
    式幫助該詐騙集團成年成員掩飾、隱匿上開犯罪所得財物去
    向及所在。嗣附表編號1至8所示之人察覺有異而報警處理，
    始循線查悉上情。
二、案經蘇玫陵、林意翔、趙子婷、紀宏承、江玲慧、卓筱喻分
    別訴由新北市政府警察局中和分局、高雄市政府警察局岡山
    分局、基隆市警察局第二分局、桃園市政府警察局龜山分局
    、臺南市政府警察局新營分局報告報告臺灣橋頭地方檢察署
    檢察官偵查聲請簡易判決處刑。
    理  由
壹、程序部分
一、按被告於第二審經合法傳喚，無正當之理由不到庭者，得不
    待其陳述，逕行判決，刑事訴訟法第371條定有明文。又對
    於簡易判決處刑不服而上訴者，準用前開規定，此觀同法第
    455條之1第3項規定自明。查被告蔡仁福、康秀馨經本院合
    法傳喚，無正當理由未於審判期日到庭，有本院送達證書、
    報到單及審判程序筆錄在卷可參（金簡上卷第55頁、第57頁
    、第59頁、第95頁、第99頁），本院爰不待其等陳述，就本
    案為一造辯論判決，合先敘明。
二、次按當事人、代理人或辯護人於法院調查證據時，知有刑事
    訴訟法第159條第1項不得為證據之情形，而未於言詞辯論終
    結前聲明異議者，視為有前項之同意，同法第159條之5第2
    項定有明文。查本判決所引用傳聞證據部分，被告2人於本
    院審判程序期日經合法通知均未到庭陳述意見，堪認被告2
    人均未於本案言詞辯論終結前就傳聞證據之證據能力聲明異
    議，且本院審酌該等傳聞證據製作時情況，並無違法不當及
    證明力明顯過低之瑕疵，以之作為證據應屬適當，揆之前揭
    規定，認該等傳聞證據均有證據能力。
貳、實體部分
一、上揭犯罪事實，業據被告蔡仁福、康秀馨於偵查中均坦承不
    諱（偵一卷第80頁、第93頁至第94頁），核與證人即告訴人
    蘇玫陵、林意翔、趙子婷、紀宏承、江玲慧、卓筱喻及證人
    即被害人趙家珩、呂鳳珠於警詢時指述情節大致相符（警卷
    第3頁至第11頁，影警卷第55頁至第58頁、第115頁至第118
    頁、第135頁至第141頁，併警一卷第19頁至第21頁，併警二
    卷第3頁至第8頁，併警三卷第25頁至第28頁，併警四卷第3
    頁至第5頁），並有中信銀行110年9月2日中信銀字第110224
    839222390號函附客戶資料、存款交易明細、中信銀行111年
    1月24日中信銀字第111224839026445號函附110年8月10日、
    110年8月12日辦理各項業務申請書、語音/網銀國內轉出入
    帳號歷史查詢、申請內容明細表（影警卷第17頁至第26頁、
    偵一卷第35頁至第59頁）及附表各編號「證據出處」欄所示
    非供述證據附卷可稽，足認被告2人上開任意性自白與事實
    相符，應堪採信。從而，本案事證明確，被告2人上開犯行
    洵堪認定，自應依法論科。
二、論罪科刑及撤銷改判理由
　㈠刑法上之幫助犯，係對於犯罪與正犯有共同之認識，而以幫
    助之意思，對於正犯資以助力，未參與實施犯罪構成要件之
    行為者而言（最高法院88年度台上字第1270號判決意旨參照
    ）。查被告2人將上開中信帳戶資料，交由詐騙集團成員用
    以作為收受詐欺所得財物及洗錢之犯罪工具，過程中並無證
    據證明被告2人有直接參與詐欺取財及洗錢之構成要件行為
    ，充其量僅足認定係詐欺取財及一般洗錢罪構成要件以外之
    幫助行為，尚難遽認與實行詐欺取財及洗錢之詐騙集團成員
    間有犯意聯絡，自應認被告2人之行為僅止於幫助詐欺取財
    及幫助一般洗錢之犯意，而為詐欺取財罪及一般洗錢構成要
    件以外之行為。是核被告2人所為，均係犯刑法第30條第1項
    、第339條第1項幫助詐欺取財罪，及刑法第30條第1項、洗
    錢防制法第14條第1項幫助一般洗錢罪。被告2人以一提供上
    開中信帳戶之行為，幫助詐騙集團詐騙如附表各編號所示被
    害人，係幫助犯之同種想像競合，又該行為同時觸犯上開2
    罪，為幫助犯之異種想像競合，應依刑法第55條規定，從一
    重以幫助一般洗錢罪處斷。
　㈡被告2人以上開方式提供蔡仁福中信帳戶等資料幫助本案詐騙
    集團成員遂行本案犯行，附表編號5至編號8所示被害人因而
    分別陷於錯誤匯款至該帳戶內等犯罪事實，雖未經檢察官提
    起公訴（聲請簡易判決處刑），惟該部分與業經起訴（聲請
    簡易判決處刑）之部分（即附表編號1至編號4），有前揭想
    像競合之裁判上一罪關係，為起訴（聲請簡易判決處刑）效
    力所及，本院自得擴張被告2人此部分之犯罪事實，而就臺
    灣橋頭地方檢察署檢察官111年度偵字第9388號、111年度偵
    字第9389號、111年度偵字第9390號、111年度偵字第10082
    號移送併辦被告蔡仁福之部分（即附表編號5至編號8）均一
    併審理。
　㈢被告2人以幫助之意思，參與一般洗錢罪構成要件以外之行為
    ，為幫助犯，爰依刑法第30條第2 項規定，按正犯之刑減輕
    之。又被告2人於偵查中均已自白洗錢犯罪，業如上述，爰
    再依洗錢防制法第16條第2項規定減輕其刑，並依法遞減其
    刑。
　㈣撤銷改判理由：
　　原審認被告2人上開犯行事證明確，予以論罪科刑，固非無
    見。惟被告2人提供上開帳戶資料，尚有附表編號5至編號8
    之被害人受騙匯款至該帳戶等情，均認定說明如上，原審未
    及審酌於此，其認定事實與量刑之基礎，已有動搖，原判決
    有上開可議之處，屬無可維持，檢察官上訴意旨認原審未及
    審酌被告蔡仁福附表編號5至7之犯罪事實有所不當，為有理
    由，自應由本院予以撤銷改判。
　㈤爰以行為人之責任為基礎，審酌被告2人俱係智識健全之成年
    人，在邇來政府及大眾媒體廣為宣導反詐騙觀念下，理應對
    現今詐欺案件層出不窮情況有所認知，卻仍為貪圖一己私利
    ，不顧帳戶可能淪為他人犯罪工具，恣意將蔡仁福中信帳戶
    提供予詐騙集團成員使用，破壞社會治安及金融秩序，助長
    犯罪歪風，造成司法單位難以追緝犯罪集團幕後成員真實身
    分，並增加被害人求償障礙，所為實非可取；復考量其等罪
    手段、分工模式以及被害人數共計8人、被害總金額共計333
    萬3,457元之法益侵害程度，暨被告2人雖坦承犯行，但迄今
    未與被害人等達成和解之犯後態度；兼衡被告蔡仁福自陳國
    中肄業之教育程度及被告2人均自陳為貼補家用而為本案犯
    行之犯罪動機與家庭經濟狀況等一切情狀（偵一卷第31頁至
    第32頁、第80頁、第93頁至第94頁），分別量處如主文所示
    之刑，並均就罰金刑部分諭知易服勞役之折算標準。
三、沒收
    被告康秀馨將蔡仁福中信銀行帳戶資料交予詐騙集團成員使
    用時，當場取得5萬元報酬，業據被告康秀馨於偵查中供述
    明確（偵一卷第131卷第80頁）。是被告康秀馨取得5萬元報
    酬，為其幫助犯行之犯罪所得，雖未扣案，仍應依刑法第38
    條之1第1項規定宣告沒收，並依同條第3項規定，於全部或
    一部不能沒收或不宜執行沒收時，追徵其價額。
據上論斷，應依刑事訴訟法第455條之1第1項、第3項、第371條
、第369條第1項前段、第364條、第299條第1項前段，判決如主
文。
本案經檢察官陳竹君聲請簡易判決暨檢察官顏郁山、黃淑妤移送
併辦，檢察官黃碧玉到庭執行職務。
中　　華　　民　　國　　111 　年　　9 　　月　　16　　日
                  刑事第一庭  審判長法　官  楊智守
　　　　　　　　　　　　　　　　　　法  官  簡祥紋
　　　　　　　　　　　　　　　　　　法  官  陳狄建
以上正本證明與原本無異。
不得上訴。
中　　華　　民　　國　　111 　年　　9 　　月　　16　　日
　　　　　　　　　　　　　　　　　　書記官　吳雅琪
附表：
編號 告訴人/ 被害人 詐騙手法 匯款時間 匯款金額 證據出處 備註 ⒈ 告訴人 蘇玫陵 詐騙集團成員於110年7月9日，透過社群軟體臉書以暱稱「HU PANG」向蘇玫陵佯稱可透過投資比特幣獲利云云，致蘇玫陵陷於錯誤，於右列時間匯款至詐騙集團指定帳戶。 110年8月16日9時45分許 36萬2,000元 ①內政部警政署反詐騙諮詢專線紀錄表（警卷第23-25頁） ②高雄市政府警察局鳳山分局過埤派出所受理詐騙帳戶通報警示簡便格式表（警卷第27頁） ③中國信託銀行南高雄分行帳號000000000000號存摺封面及交易明細（警卷第41-51頁） ④中國信託銀行新臺幣存提款交易憑證（警卷第63頁） ⑤對話紀錄翻拍照片（警卷第67-85頁） 111年度偵字第131、638、3471號 ⒉ 告訴人 林意翔 詐騙集團成員於110年8月初，透過網路以暱稱「蔡芬蘭」向林意翔佯稱可透過博弈網站投資獲利云云，致林意翔陷於錯誤，於右列時間匯款至詐騙集團指定帳戶。 110年8月17日20時17分許 8,600元 ①轉帳明細翻拍照片（影警卷第143頁） ②對話紀錄翻拍照片（影警卷第153-189頁） ③臺北市政府警察局信義分局三張犁派出所陳報單（影警卷第193頁） ④臺北市政府警察局信義分局三張犁派出所受理各類案件紀錄表（影警卷第195頁） ⑤臺北市政府警察局信義分局三張犁派出所受（處）理案件證明單（影警卷第197頁） ⑥內政部警政署反詐騙諮詢專線紀錄表（影警卷第199-201頁） ⑦臺北市政府警察局信義分局三張犁派出所金融機構聯防機制通報單（影警卷第203頁） 111年度偵字第131、638、3471號 ⒊ 告訴人 趙子婷 詐騙集團成員於110年8月7日13時許，透過LINE通訊軟體以暱稱「江雨柔」向趙子婷佯稱可透過外匯網站投資獲利云云，致趙子婷陷於錯誤，於右列時間匯款至詐騙集團指定帳戶。 110年8月18日13時19分許 5萬元 ①轉帳明細翻拍照片（影警卷第121頁） ②「Swedbank」網頁翻拍照片（影警卷第122頁） ③對話紀錄翻拍照片（影警卷第122-123頁） ④桃園市政府警察局中壢分局龍興派出所受理各類案件紀錄表（影警卷第125頁） ⑤桃園市政府警察局中壢分局龍興派出所受（處）理案件證明單（影警卷第126頁） ⑥內政部警政署反詐騙諮詢專線紀錄表（影警卷第127-128頁） ⑦桃園市政府警察局中壢分局龍興派出所受理詐騙帳戶通報警示簡便格式表（影警卷第129頁） ⑧桃園市政府警察局中壢分局龍興派出所金融機構聯防機制通報單（影警卷第131頁） 111年度偵字第131、638、3471號    110年8月18日13時20分 4萬9,000元   ⒋ 被害人 趙家珩 詐騙集團成員於110年8月18日14時20分許，透過LINE通訊軟體以暱稱「Youmi」向趙家珩佯稱如要優先看房需先支付押租金云云，致趙家珩陷於錯誤，於右列時間匯款至詐騙集團指定帳戶。 110年8月18日14時21分許 5萬元 ①對話紀錄翻拍照片（影警卷第59-95頁） ②轉帳明細翻拍照片（影警卷第97-99頁） ③臺北市政府警察局大安分局新生南路派出所受（處）理案件證明單（影警卷第103頁） ④臺北市政府警察局大安分局新生南路派出所受理各類案件紀錄表（影警卷第105頁） ⑤內政部警政署反詐騙諮詢專線紀錄表（影警卷第107-108頁） ⑥臺北市政府警察局大安分局新生南路派出所受理詐騙帳戶通報警示簡便格式表（影警卷第109頁） ⑦臺北市政府警察局大安分局新生南路派出所金融機構聯防機制通報單（影警卷第110頁） 111年度偵字第131、638、3471號    110年8月18日14時25分許 6,000元   ⒌ 被害人 呂鳳珠 詐騙集團成員於110年8月10日，透過LINE通訊軟體以暱稱「alan」向呂鳳珠佯稱可透過「Emini APP」平台投資外匯賺錢云云，致呂鳳珠陷於錯誤，於右列時間匯款至詐騙集團指定帳戶。 110年8月18日13時34分許 127萬7,857元  ①內政部警政署反詐騙諮詢專線紀錄表（併警三卷第145頁） ②臺南市政府警察局白河分局東山分駐所受理詐騙帳戶通報警示簡便格式表（併警三卷第147頁） ③臺南市政府警察局白河分局東山分駐所受（處）理案件證明單（併警三卷第151頁） ④台新國際商業銀行國內匯款申請書（兼取款憑條）（併警三卷第155頁） ⑤「E-mini」網頁翻拍照片及對話紀錄翻拍照片（併警三卷第157-171頁） ⑥臺南市政府警察局白河分局東山分駐所金融機構聯防機制通報單（併警三卷第177頁） ①111年度偵字第644、1001、1547號 ②111年度偵字第9388、9389、9390號 ⒍ 告訴人 紀宏承 詐騙集團成員於110年7月初，透過交友軟體探探以暱稱「夢玲」向紀宏承佯稱可代為投資網站投資獲利云云，致紀宏承陷於錯誤，於右列時間匯款至詐騙集團指定帳戶。 110年8月18日12時50分許 10萬元 ①臺中市政府警察局豐原分局神岡分駐所受理詐騙帳戶通報警示簡便格式表（併警二卷第75頁） ②臺中市政府警察局豐原分局神岡分駐所金融機構聯防機制通報單（併警二卷第77頁） ③中國信託銀行豐原分行帳號000000000000號存摺封面及交易明細（併警二卷第87-89頁） ④中國信託銀行帳號000000000000號存款交易明細（併警二卷第95頁） ⑤臺中市政府警察局豐原分局神岡分駐所受（處）理案件證明單（併警二卷第97頁） ⑥臺中市政府警察局豐原分局神岡分駐所受理各類案件紀錄表（併警二卷第99頁） ①111年度偵字第644、1001、1547號 ②111年度偵字第9388、9389、9390號    110年8月18日12時52分許 10萬元   ⒎ 告訴人 江玲慧 詐騙集團成員於110年8月16日16時許，透過網路刊登「MHN全球數字字產交易平台」投資虛擬貨幣廣告，江玲慧點擊連結後，詐騙集團成員再以通訊軟體LINE向江玲慧佯稱可透過投資網站投資獲利云云，致江玲慧陷於錯誤，於右列時間匯款至詐騙集團指定帳戶。 110年8月18日14時29分 3萬元 ①臺中市政府警察局豐原分局翁子派出所陳報單（併警一卷第17頁） ②臺中市政府警察局豐原分局翁子派出所受理各類案件紀錄表（併警一卷第23頁） ③臺中市政府警察局豐原分局翁子派出所受（處）理案件證明單（併警一卷第25頁） ④臺中市政府警察局豐原分局翁子派出所受理詐騙帳戶通報警示簡便格式表（併警一卷第27頁） ⑤臺中市政府警察局豐原分局翁子派出所金融機構聯防機制通報單（併警一卷第31頁） ⑥對話紀錄翻拍照片（併警一卷第43頁） ⑦轉帳明細翻拍照片（併警一卷第43頁） ①111年度偵字第644、1001、1547號 ②111年度偵字第9388、9389、9390號 ⒏ 告訴人 卓筱喻 詐騙集團某成員於110年8月3日17時22分許，透過LINE通訊軟體以暱稱「張志俊」向卓筱喻佯稱可透過網路期貨投資平台投資獲利云云，致卓筱喻陷於錯誤，於右列時間匯款至詐騙集團指定帳戶。 110年8月16日13時54分許 130萬元 ①內政部警政署反詐騙諮詢專線紀錄表（併警四卷第9頁） ②臺中市政府警察局第六分局永福派出所受理詐騙帳戶通報警示簡便格式表（併警四卷第14頁） ③臺中市政府警察局第六分局永福派出所金融機構聯防機制通報單（併警四卷第41頁） ④金融機構存摺交易明細（併警四卷第48頁） ⑤對話紀錄翻拍照片（併警四卷第53-54頁） ⑥臺中市政府警察局第六分局永福派出所受（處）理案件證明單（併警四卷第55頁） ⑦臺中市政府警察局第六分局永福派出所受理各類案件紀錄表（併警四卷第56頁） 111年度偵字第10082號 

附錄本案論罪科刑法條：
洗錢防制法第2條
本法所稱洗錢，指下列行為：
一、意圖掩飾或隱匿特定犯罪所得來源，或使他人逃避刑事追訴
    ，而移轉或變更特定犯罪所得。
二、掩飾或隱匿特定犯罪所得之本質、來源、去向、所在、所有
    權、處分權或其他權益者。三、收受、持有或使用他人之特
    定犯罪所得。
　　
洗錢防制法第14條
有第二條各款所列洗錢行為者，處7 年以下有期徒刑，併科新臺
幣5 百萬元以下罰金。
前項之未遂犯罰之。
前二項情形，不得科以超過其特定犯罪所定最重本刑之刑。

刑法第30條
幫助他人實行犯罪行為者，為幫助犯。雖他人不知幫助之情者，
亦同。
幫助犯之處罰，得按正犯之刑減輕之。

刑法第339條第1項
意圖為自己或第三人不法之所有，以詐術使人將本人或第三人之
物交付者，處5 年以下有期徒刑、拘役或科或併科50萬元以下罰
金。